臺灣板橋地方法院刑事裁定　　　　　　 100年度聲字第5050號
聲　請　人　臺灣板橋地方法院檢察署檢察官
具　保　人　許富智
被　　　告　賴玥蓁
上列聲請人因被告犯毒品案件，聲請沒入保證金（100 年度執聲
沒字第666 號），本院裁定如下：
    主  文
許富智繳納之保證金新臺幣貳萬元沒入之。
    理  由
一、本件聲請人以：具保人許富智因被告賴玥蓁犯毒品危害防制
    條例案件，經依本院指定之保證金額新臺幣2 萬元，由具保
    人出具現金保證後，將被告釋放停止羈押。茲因該被告逃匿
    【本院按：被告賴玥蓁係於執行時逃匿，其執行案號為該署
    100 年度執字第9662號】，聲請將具保人原繳納上開保證金
    沒入（刑保工字第123 號）等語。
二、按受死刑、徒刑或拘役之諭知，而未經羈押者，檢察官於執
    行時，應傳喚之，傳喚不到者，應行拘提；又具保之被告逃
    匿者，應命具保人繳納指定之保證金額，並沒入之。不繳納
    者，強制執行。保證金已繳納者，沒入之，刑事訴訟法第46
    9 條第1 項、第118 條第1 項、第121 條第1 項分別定有明
    文。又，沒入具保人繳納之保證金，應先通知具保人帶同或
    通知被告到案執行，且以被告於具保停止羈押後故意逃匿為
    要件（最高法院91年度台非字第159 號判決要旨足資參照）
    。故而，具保停止羈押之被告經依法傳拘未獲，而於為裁定
    沒入前，先行通知具保人限期命將被告送案，於無效果時，
    再為沒入之裁定，如此可確認具保人亦不知被告行蹤，將使
    具保人對於沒入保證金之裁定更加信服，此有司法院民國（
    下同）70年10月28日（）廳刑一字第1104號函可資參考。
    是以，應受執行之被告經合法傳喚、拘提，無正當理由拒不
    到案執行，且經合法通知具保人限期命通知或帶同被告到案
    執行，亦無效果時，即得據以認定被告確已逃匿，而依上揭
    規定沒入具保人繳納之保證金。
三、再按被告、自訴人、告訴人、附帶民事訴訟當事人、代理人
    、辯護人、輔佐人或被害人為接受文書之送達，應將其住所
    、居所或事務所向法院或檢察官陳明；前項之陳明，其效力
    及於同地之各級法院，刑事訴訟法第55條第1 項、第2 項分
    別定有明文，是依當事人陳報之居住處所送達文書，自屬於
    法有據。又送達文書，除本章有特別規定外，準用民事訴訟
    法之規定；送達於應受送達人之住居所、事務所或營業所行
    之；送達於住、居所、事務所或營業所不獲會晤應受送達人
    者，得將文書付與有辨別事理能力之同居人或受僱人；送達
    不能依前2 條規定為之者，得將文書寄存送達地之自治或警
    察機關，並作送達通知書2 份，1 份黏貼於應受送達人住居
    所、事務所、營業所或其就業處所門首，另1 份置於該送達
    處所信箱或其他適當位置，以為送達；寄存送達自寄存之日
    起，經10日發生效力，刑事訴訟法第62條、民事訴訟法第13
    6 條第1 項、第137 條、第138 條第1 項、第2 項亦均規定
    明確。末按被告、自訴人、告訴人或附帶民事訴訟當事人，
    有住、居所、事務所及所在地不明者，得為公示送達；前述
    公示送達，應由書記官經檢察官之許可，以適當方法通知或
    公告之，並自最後通知公告之日起，經30日發生效力，刑事
    訴訟法第59條、第60條分別定有明文。
四、經查：
(一)、本件被告賴玥蓁係犯毒品案，經臺灣板橋地方法院檢察署檢
    察官偵查後提起公訴（起訴案號：臺灣板橋地方法院檢察署
    99年度毒偵字第8048號），而繫屬本院以100 年度訴緝字第
    101 號案件審理中，於100 年5 月16日，經具保人許富智依
    本院指定之保證金額2 萬元出具現金保證後，將被告釋放，
    有本院100 年5 月16日100 刑保工字第123 號刑事保證金收
    據影本1 紙【參100 年度執聲沒字第666 號卷第2 頁；下稱
    執聲沒卷；另按：前開收據影本係以手寫形式記載收款日期
    為100 年5 月16日，然同上執據尚蓋有「臺灣銀行駐板橋地
    方法院暨地方法院檢察署國庫經辦行收款章、100 年5 月17
    日」之戳記，而參以本院100 年10月25日查得之被告前案紀
    錄表所示，應認100 年5 月16日為本件刑事保證金額收執後
    釋放被告之日，附此敘明】、臺灣板橋地方法院檢察署執行
    案件資料表（參執聲沒卷第24頁反面）各在卷可憑。
(二)、被告賴玥蓁所犯上案，經本院於100 年5 月30日，以100 年
    度訴緝字第101 號刑事判決處有期徒刑1 年2 月，案經確定
    ，於臺灣板橋地方法院檢察署檢察官以100 年度執字第9662
    號指揮執行中，經該署檢察官依法踐行下列傳喚暨拘提之程
    式，惟被告無正當理由，均未依時前往到署接受執行：
１、該署檢察官指定被告應於100 年10月5 日上午10時期日前往
    臺灣板橋地方法院檢察署報到執行，前揭執行傳票，並向被
    告於所犯前開毒品案之偵審程序中陳明各居住所在地址，為
    如下法定送達程式：
    (1)向居住地「新北市○○區○○路90號7 樓之2 」為郵務送
      達，惟送達該址時，因未獲會晤應受送達之被告本人，亦
      無得受領文書之同居人、受僱人或其他接收郵件人員，是
      於100 年8 月12日，寄存送達至上址所在之警察機關即新
      北市政府警察局蘆洲分局更寮派出所，經10日，100 年8
      月22日生送達效力。
    (2)向居住地「新北市○○區○○路410 巷39之1 號4 樓」為
      郵務送達，惟送達該址時，因未獲會晤應受送達之被告本
      人，亦無得受領文書之同居人、受僱人或其他接收郵件人
      員，於100 年8 月15日，寄存送達至上址所在之警察機關
      即新北市政府警察局新莊分局林口派出所，經10日，100
      年8 月25日生送達效力。
    (3)向居住地「新北市○○區○○路287 號4 樓」為郵務送達
      ，惟送達該址時，因未獲會晤應受送達之被告本人，亦無
      得受領文書之同居人、受僱人或其他接收郵件人員，遂於
      100 年8 月15日，寄存送達至上址所在之警察機關即新北
      市政府警察局新莊分局林口派出所，經10日，100 年8 月
      25日生送達效力。
２、前述執行傳票，復為該署檢察官向查得之被告設籍所在地「
    新北市○○區○○路4 段50號（即新北市五股區戶政事務所
    ）」，函請同在上址之新北市五股區公所代為辦理本件執行
    傳喚公示送達程式，經前揭行政機關於100 年8 月15日，以
    將上開執行傳票張貼揭示予該所公告欄之適當方法而為通知
    ，經30日，100 年9 月13日生送達效力。
３、如上各該傳喚通知之程式並生有合法送達效力一節，有聲請
    人提出臺灣板橋地方法院檢察署100 年度執字第9662號送達
    證書共3 件（執聲沒卷第7 至9 頁，此為被告陳明其可受送
    達之居住地，共參址）、該署執行傳票暨送達證書1 件（參
    執聲沒卷第10頁正及反面，此係於查知被告之設籍所在地後
    ，函請同在上址之新北市五股區公所代為辦理公示送達事項
    ）、該署100 年8 月10日公示送達公告影本1 紙（執聲沒卷
    第11頁）、該署100 年8 月11日板檢玉酉100 執9662字第56
    402 號函影本1 紙（執聲沒卷第12頁）、新北市五股區公所
    100 年8 月15日新北五民字第1000013959號函影本1 紙（執
    聲沒卷第13頁），以及該署100 年10月5 日查悉有關被告之
    戶役政連結作業系統個人基本資料查詢表1 紙（執聲沒卷第
    14頁）等均在卷可證。再，被告於如上所述之執行傳票法定
    送達程式俱屬完備均生合法效力時，觀諸其陳報各應受送達
    之居住地，分係屬新北市林口區、五股區，衡情並未有顯難
    依指定之100 年10月5 日上午10時期日前往位在新北市土城
    區域之臺灣板橋地方法院檢察署報到接受執行之困虞。惟被
    告賴玥蓁經前揭合法傳喚，並未依時到署接受執行。
４、復以，聲請人經向被告上揭之設籍所在地暨居住處所等共肆
    址，踐行拘提法定程式，皆未能拘獲，同據聲請人提出拘票
    暨報告書共4 份在卷為憑（執聲沒卷第17至20頁）。況且，
    被告自具保人許富智提出前述現金保證後並予釋放之100 年
    5 月16日起，時至被告應遵期在100 年10月5 日上午10時到
    署執行，迄於本院100 年10月25日查詢被告最近之在監在押
    紀錄止，其間，被告均未有在監、在押之情形，有卷附聲請
    人查得被告之在監在押紀錄表（執聲沒卷第15至16頁）可佐
    ，並與本院100 年10月25日查列之臺灣高等法院在監在押全
    國紀錄表所示（本院卷），互核相符，自堪信為真。準此，
    聲請人向被告如上各居住地暨設籍所在處所共肆址，為首開
    執行報到之傳喚，復依法拘提之，均無所獲，堪認被告賴玥
    蓁已經該署檢察官為合法傳喚、拘提程式，惟其無正當理由
    ，皆未遵期到案接受執行。
(三)、繼次，旨述定於100 年10月5 日上午10時期日應帶同被告賴
    玥蓁到案執行之通知，亦為聲請人向具保人許富智之住所地
    「新北市○○區○○路3 段221 巷22弄4 號」（與其繳納前
    開現金保證時陳明之住址相同，參執聲沒卷第2 頁）以為送
    達，惟未獲會晤應受送達之具保人本人，亦無可受領文書之
    同居人、受僱人或其他接收郵件人員，是於100 年8 月15日
    ，寄存送達於前址所在之警察機關即新北市政府警察局蘆洲
    分局成州派出所，經10日，100 年8 月25日生送達效力，有
    上開執行通知影本（執聲沒卷第3 頁；另按：該署通知書有
    關具保人姓名，原誤記為「許智富」，然於同一通知之送達
    證書「受送達人」欄內，已明確登載應受送達人姓名為「許
    富智」，是如上誤寫事項，對本件具保人應受通知之送達程
    式與效力，均不生影響，併此敘明）、送達證書影本（執聲
    沒卷第4 頁）及具保人之戶役政連結作業系統個人基本資料
    查詢表（執聲沒卷第5 頁）可據。再查，具保人許富智迄於
    聲請人指定100 年10月5 日上午10時，應帶同或通知被告賴
    玥蓁到案執行之期日止，其並未有在監、在押而顯然未能依
    時帶同被告前往報到執行之情事，此參卷附聲請人提出100
    年10月5 日查得之具保人在監在押紀錄表（執聲沒卷第6 頁
    ），適足析明。然而，具保人許富智仍未遵期帶同或通知被
    告到案執行。
(四)、末查，被告賴玥蓁迄至本院100 年10月25日查明其有無在監
    、在押之情形時，仍屬逃匿中尚未到案執行之事實，為本院
    查悉無誤，此有上開在監在押全國紀錄表1 件附卷足考。綜
    據前論，被告賴玥蓁顯已逃匿，自應依首開規定，將具保人
    許富智原繳納旨揭保證金新臺幣2 萬元沒入。
五、據上論斷，應依刑事訴訟法第118 條、第121 條第1 項，裁
    定如主文。
中    華    民    國   100    年    10    月    27    日
                       刑事第3 庭法  官   黎錦福
上列正本證明與原本無異。
如不服本裁定，應於裁定送達後5 日內敘明抗告理由，向本院提
出抗告狀。
                                 書記官   蔡麗春
中    華    民    國   100    年    10    月    27    日